【裁判字號】    97,消債更,674
【裁判日期】    971117
【裁判案由】    更生事件
【裁判全文】
臺灣板橋地方法院民事裁定           97年度消債更字第674號
聲  請  人  甲○○
上列當事人因消費者債務清理事件聲請更生及保全處分，本院裁
定如下：
    主  文
聲請駁回。
聲請費用由聲請人負擔。
    理  由
一、按債務人與金融機構協商成立者，不得聲請更生或清算，但
    因不可歸責於己之事由，致履行顯有重大困難者，不在此限
    ；本條例施行前，債務人依金融主管機關協調成立之中華民
    國銀行公會會員辦理消費金融案件無擔保債務協商機制與金
    融機構成立之協商，準用前項之規定，消費者債務清理條例
    第151 條第5 項、第6 項分別定有明文。再聲請更生或清算
    不合程式或不備其他要件者，法院應以裁定駁回之，但其情
    形可以補正者，法院應定期間先命補正，復為同條例第8 條
    所明定。依其立法理由可知，債務清償方案成立後，固由債
    務人按其條件履行，惟需於其後發生情事變更，在清償期間
    收入或收益不如預期，致該方案履行困難甚或履行不能，因
    不可歸責於己，始能聲請更生或清算。此項規定旨在避免債
    務人任意毀諾已成立之協商，濫用更生或清算之裁判上債務
    清理程序，蓋以債務清償方案係經當事人行使程序選擇權所
    為之債務清理契約，債務人應受該成立之協議所拘束。債務
    人既已與金融機構協商成立，如認該協商方案履行有其他不
    適當情形，自仍應再循協商途徑謀求解決。
二、本件聲請意旨略以：其有不能清償債務之情事，目前債務總
    金額為新台幣（下同）2,679,922 元，消費者債務清理條例
    施行前，曾依照中華民國銀行公會會員辦理消費金融案件無
    擔保債務協商機制，與其最大債權金融機構安泰商業銀行股
    份有限公司（下稱：安泰銀行）成立協商，雙方約定聲請人
    自民國95年6 月起，分100 期、利率4%，每月10日以33,561
    元依各債權銀行債權金額比例清償各項債務，直至全部清償
    為止，惟聲請人協商當時每月之薪資約30,000元，而協商還
    款金額33,561元顯逾其每月可得之收入，致其不足額之部分
    須向親友借貸才有辦法履行，聲請人在清償10期，總金額計
    53,682元後，於96年4 月毀諾，其毀諾實具有不可歸責於己
    事由，懇請鈞院裁定開始更生等語。再其對拓勤企業股份有
    限公司每月得支領之各項薪資報酬，因遠東國際商業銀行股
    份有限公司之聲請，而遭臺灣士林地方法院以96年度執字第
    46585 號強制扣薪3 分之1 在案，而其尚有房屋租金每月需
    支出9,000 元及全家基本生活開之18,452元，如再扣款3分
    之1 ，聲請人將無法維持全家生活而陷入困境，為使其得以
    維生，爰依消費者債務清理條例第19條之規定，請求對於債
    務人財產強制執行之停止，准予保全處分等語。
三、查聲請人曾參加中華民國銀行公會會員辦理消費金融案件無
    擔保債務協商機制，與安泰銀行成立協商並於96年 4月毀諾
    乙節，有聲請人提出之財團法人金融聯合徵信中心當事人綜
    合信用報告、債權人清冊及安泰銀行97年11月 6日之民事陳
    報狀等件足按，是聲請人向本院聲請更生，須符合「不可歸
    責於己致履行顯有重大困難事由」之要件，方為適法。
四、再聲請人以協商條件顯逾其每月可得之收入，致其無法履行
    而毀諾，並主張毀諾協商條件具有不可歸責於己事由乙事，
    固據其提出之95、96年度財政部臺北市國稅局綜合所得稅各
    類所得資料清單等件在卷可參，惟查，參以聲請人於95年2
    月14日向安泰銀行申請銀行公會協商時，所提出之收入證明
    切結書，係自陳其每月收入為50,000元，其中薪資收入為31
    ,000 元 而兼職收入則為20,000元等語，則債權人依此條件
    擬定每月清償33,561元之方案，尚屬合理，況該方案既經聲
    請人同意，其自難以協商條件逾其收入，而主張毀諾具有不
    可歸責之事由。又聲請人既有固定收入之履行能力，如認原
    協商條件難以履行，目前銀行公會已就曾經參加95年度債務
    協商機制成立而毀諾之債務人，提供「個別協商一致性方案
    」使能再進行協商，聲請人倘認原協商條件嚴苛，尚非不得
    與其債權人安泰銀行等銀行，再次進行解決債務之商談，經
    由個別債權銀行協商程序求得適當履債。
五、綜上所述，本件聲請人既無消費者債務清理條例第151 條第
    5 項但書所規定不可歸責於己之事由，其向本院聲請更生，
    應屬聲請之要件不備，而該欠缺又無從補正，依首揭條文之
    規定，自應駁回其更生之聲請，爰裁定如主文。
六、至聲請人復主張其對於拓勤企業股份有限公司之薪資報酬，
    遭臺灣士林地方法院以96年度執字第46585 號強制執行扣薪
    3 分之1 在案，而其尚有其他必要支出，如不予保全將無法
    維持全家生活，爰依本條例聲請保全處分等語，惟查，本件
    更生之聲請既經駁回，則聲請人保全處分之請求即失所附麗
    ，自應一併駁回，附此說明。
中    華    民    國    97    年    11    月    17    日
                  民事第三庭  法  官  邱靜琪
上為正本係照原本作成
如不服本裁定，應於裁定送達後10日內，以書狀向本院提出抗告
，並繳納抗告費新臺幣1千元
中    華    民    國    97    年    11    月    17    日
                              書記官  白俊傑


司法院資訊處製作；財團法人民間司法改革基金會備份。
